【裁判字號】    92,上更(一),644
【裁判日期】    921119
【裁判案由】    違反藥事法
【裁判全文】
臺灣高等法院刑事判決                        九十二年度上更(一)字第六四四號
    上  訴  人
    即  被  告  陳珠麗
              (更名甲○○)
右上訴人，因違反藥事法案件，不服臺灣桃園地方法院，八十九年度訴字第三三八號
，中華民國八十九年七月七日第一審判決（起訴案號：臺灣桃園地方法院檢察署八十
九年偵字第二一二九號）提起上訴，經判決後，由最高法院第一次發回更審，本院判
決如左：
    主  文
原判決撤銷。
陳珠麗（更名甲○○）共同輸入禁藥，累犯，處有期徒刑肆月。
如附表所示之禁藥沒收。
    事  實
一、陳珠麗（現已更名甲○○）曾於民國八十七年間因妨害家庭案件，經本院判處有
    期徒刑四月，於同年八月廿四日執行完畢。八十九年一月三日下午十一時左右，
    在泰國曼谷與某一身分不明之已滿十八歲男子合謀，推由陳珠麗於翌（四）日搭
    機將該男子所有如附表所列禁藥（其中編號一部分含有經行政院衛生署公告禁止
    製造、調劑、輸入、輸出、販賣或陳列之毒害藥品Phentermine 成分，其餘部分
    則為未經該署核准擅自輸入之藥品）夾帶輸入我國境內，約定事成後給付陳珠麗
    新臺幣三萬元為酬。經內政部警政署航空警察局於當晚二十二時四十分左右在桃
    園縣中正國際機場入境檢查室查獲，扣得該共犯男子所有之禁藥一批。
二、案經內政部警政署航空警察局移送臺灣桃園地方法院檢察署檢察官偵查起訴。
    理  由
一、訊據上訴人即被告陳珠麗（更名甲○○）對於其在右揭時、地經警在其自泰國搭
    機入境我國所攜行李中查獲夾藏之如附表所示貨品之情，已坦承不諱，並有台北
    關稅局扣押貨物、運輸工具收據及搜索筆錄、入境旅客申報單、旅客人出境紀錄
    查詢電腦資料、
    附表所示之貨品扣案可徵。
二、被告雖否認犯罪，辯稱該貨品係伊為減肥而在泰國經導遊之推薦而購入，係供自
    己食用，屬健康食品，不知係禁藥，無犯罪之故意，伊在警訊及偵查中所供，係
    因害怕牽累他人而為不實陳述云云。惟查：
  (一)扣案如附表所示物品經送驗結果均含藥品成分，其中編號一部分為安非他命類藥
    品，只是與毒品危害防制條例所管制之第二級毒品不同，但仍屬藥事法所稱之禁
    藥，曾經行政院於八十八年十二月八日公告列管，至於其他藥品則因無完整包裝
    ，無法鑑定該藥是否與行政院衛生署依法核發之藥品許可證者相同，故應認屬藥
    事法第二十三條第二款之禁藥，有行政院衛生署藥物食品檢驗局檢驗成績書（偵
    卷五至七頁）、同署八十九年十一月十六日衛署藥字第○八九○○二七八七三號
    、同署管制藥品管理局同年十二月十二日管證字第九○○三八號函（以上見本院
    上訴卷二一、二七頁）可參，足見被告辯稱純屬健康食品一節，核無可採。
  (二)被告迭於警訊、偵查及原審供承係在泰國受託攜帶該藥品返台，並約定以三萬元
    為酬，且坦稱入境後自會有人與伊連絡取貨，非供自己食用等語（偵卷一三、一
    四頁、核退卷三頁、原審卷(二)三二頁），衡以該藥品數量不少，當非供己食用，
    且如合法輸入，何以不誠實申報？又既如僅屬自己購進供己獨食，則與他人何干
    ？足見所謂害怕牽累他人而不實供述云云，殊違事理常情，無非畏罪飾卸之詞，
    要無可信。
  (三)綜合上述直接、間接證據，可見本件事證至為明確，被告犯行可以認定。
三、核被告所為，應成立藥事法第八十二條第一項之輸入禁藥罪。被告與泰國不詳身
    分男子間有犯意聯絡及行為分擔，為共同正犯。被告曾犯妨害家庭（婚姻）罪，
    經本院判處有期徒刑四月，於八十七年八月二十四日執行完畢，有本院被告全國
    前案紀錄表一份在案可憑，於五年以內又犯本件之罪，應構成累犯，並依法加重
    其刑。
四、原審予以論罪科刑，固非無見，但(一)誤以關稅局上開搜索筆錄所略載之重量數作
    為認定依據，而非以實際查扣、送贓物庫之數量為準（見本院上訴卷一五頁），
    核有欠當。(二)誤就上訴人同時攜帶入境而不含藥品成分之物認為禁藥，而一併予
    以論科，尚有未洽（詳如後述）。被告上訴否認犯罪雖無可取，但原判決既有可
    議，仍應撤銷改判。爰審酌被告貪圖一己利益，夾帶禁藥入境，所輸入之劑量為
    數尚非甚多等一切情狀，認宜量處如主文所示之刑。附表所列禁藥為不詳身分共
    犯男子所有，而供犯罪所用之物，應予沒收。
五、公訴意旨略以：被告於前述犯罪時、地，同時夾帶藍色糖衣錠（打有黑色Ｙ字）
    一八二○公克（實重一八○○公克）、咖啡色糖衣錠二七六○公克（實重二七○
    ○公克）入境，因認此部分亦涉輸入禁藥罪嫌云云。惟查此二種糖衣錠早在偵查
    中即經行政院衛生署藥物食品檢驗局檢驗證實不含西藥成分，有卷附檢驗成績書
    足憑（偵卷五、六頁），衛生署前述鑑定函亦未將此部分列判斷為公告禁止使用
    或未經許可擅自輸入之禁藥。足見檢察官遽行起訴，與卷存證據顯不相符，此部
    分尚難證明被告觸犯輸入禁藥罪。但此部分公訴人既係依單一輸入行為訴請處斷
    ，此部分爰不另諭知無罪。
據上論斷，應依刑事訴訟法第三百六十九條第一項前段、第三百六十四條、第二百九
十九條第一項前段，藥事法第八十二條第一項，刑法第十一條前段、第二十八條、第
四十七條、第三十八條第一項第二款，判決如主文。
本案經檢察官沈明彥到庭執行職務。
中      華      民      國    九十二    年     十一     月     十九     日
                              臺灣高等法院刑事第十四庭
                                  審判長法  官  陳  祐  輔
                                        法  官  陳  國  文
                                        法  官  洪  昌  宏
右正本證明與原本無異。
如不服本判決，應於收受送達後十日內向本院提出上訴書狀，其未敘述上訴之理由者
並得於提起上訴後十日內向本院補提理由書（均須按他造當事人之人數附繕本）。
                                        書記官  廖  月  女
中      華      民      國    九十二    年     十一     月     二十     日
附錄：本案論罪科刑法條全文
藥事法第八十二條第一項
製造或輸入偽藥或禁藥者，處七年以下有期徒刑，得併科新台幣十五萬元以下罰金。
附表
┌──┬─────────┬──────┬───────────────┐
│編號│  品          名  │  重    量  │  備                        註│
├──┼─────────┼──────┼───────────────┤
│ １ │藍白膠囊          │4000公克    │ 一、含Phentermine成分        │
│    │                  │            │ 二、藥事法第二十二條第一款   │
├──┼─────────┼──────┼───────────────┤
│ ２ │青色錠（即鐵灰色糖│1460公克    │ 一、含Diazepam西藥成分       │
│    │衣錠）            │            │ 二、藥事法第二十二條第二款   │
├──┼─────────┼──────┼───────────────┤
│ ３ │藍色錠            │384公克     │ 一、同右一                   │
│    │                  │            │ 二、藥事法第二十二條第二款   │
├──┼─────────┼──────┼───────────────┤
│ ４ │粉紅色錠          │894公克     │ 一、含Bisacody西藥成分       │
│    │                  │            │ 二、藥事法第二十二條第二款   │
├──┼─────────┼──────┼───────────────┤
│ ５ │白色錠            │355公克     │ 一、含Bisacxody西藥成分      │
│    │                  │            │ 二、藥事法第二十二條第二款   │
├──┼─────────┼──────┼───────────────┤
│ ６ │紫色錠            │1100公克    │ 一、同編號二                 │
│    │                  │            │ 二、藥事法第二十二條第二款   │
├──┼─────────┼──────┼───────────────┤
│ ７ │淡青色錠（即淺藍色│1250公克    │ 一、含Hydrochlorothiazide西藥│
│    │菱形錠）          │            │     成分                     │
│    │                  │            │ 二、藥事法第二十二條第二款   │
└──┴─────────┴──────┴───────────────┘


司法院資訊處製作；財團法人民間司法改革基金會備份。
